臺灣彰化地方法院刑事判決　　　　　　　　　　　　八十九年度訴字第一一七五號
　　公　訴　人　臺灣彰化地方法院檢察署檢察官
　　被　　　告　丙○○
　　選任辯護人　國慶律師
右列被告因偽造文書等案件，經檢察官提起公訴（八十九年度偵字第三八四五號），
本院判決如左：
        主  文
丙○○無罪。
        理  由
一、公訴意旨略以：被告丙○○係址設彰化縣彰化市○○街一三五號財團法人彰化基
    督教醫院（以下簡稱彰化基督教醫院）三樓手術室之護士，於民國八十八年十二
    月十六日，基於為自己不法所有之意圖，竊取臺灣美國運通國際股份有限公司（
    以下簡稱臺灣美國運通公司）寄至上址手術室給同亦任職彰化基督教醫院手術室
    之被害人甲○○之信用卡（卡號：三七六三─四六０五二四─六一００四號），
    得手後據為己有。嗣復基於意圖為自己不法利益之概括犯意，連續於附表所示之
    時間、地點、特約商店，盜刷前開甲○○所有之信用卡，並以複寫方式同時在簽
    帳單上顧客存根聯、特約商店存根聯及銀行存根聯上，偽簽甲○○之姓名，並利
    用前開附表所示特約商店之不知情店員，持該偽造簽帳單之銀行存根聯，向臺灣
    美國運通公司請求付款，佯示持卡人甲○○已在特約商店消費如簽帳單所示之金
    額，使臺灣美國運通公司陷於錯誤而墊付附表所示之消費金額，藉此獲取免於付
    款之財產上不法利益，均足以生損害於臺灣美國運通公司及甲○○，因認被告涉
    有刑法第三百二十條第一項之竊盜罪、第二百十六條、第二百十條之行使偽造私
    文書罪及第三百三十九條第二項之詐欺得利罪等罪嫌。
二、按犯罪事實應依證據認定之，無證據不得推定其犯罪事實，刑事訴訟法第一百五
    十四條定有明文。復按所謂認定犯罪事實之證據，係指足以認定被告確有犯罪行
    為之積極證據而言，該項證據自須適合於被告犯罪事實之認定，始得採為斷罪資
    料；又事實之認定，應憑證據，如未能發現相當證據，或證據不足以證明，自不
    能以推測或擬制之方法，以為裁判基礎，最高法院二十九年上字第三一０五號、
    四十年臺上字第八六號判例著有明文。又按告訴人之告訴，係以使被告受刑事訴
    追為目的，是其陳述是否與事實相符，仍應調查其他證據以資審認，最高法院亦
    著有五十二年臺上字第一三００號判例可資參照。又按認定犯罪事實所憑之證據
    ，無論係直接證據或間接證據，其為訴訟上之證明，須於通常一般之人均不致有
    所懷疑，而得確信其為真實之程度者，始得據為有罪之認定，倘其證明尚未達到
    此一程度，而有合理性之懷疑存在時，法院復已就其心證上之理由予以闡述，敘
    明其如何無從為有罪之確信，因而為無罪之判決者，不得遽指為違法，最高法院
    七十六年臺上字第四九八六號著有判例。
三、公訴人認被告丙○○涉有上開罪嫌，無非係以被害人甲○○於警、偵訊中之指訴
    、證人即址設彰化縣彰化市○○街二號屈臣氏彰二店內之資生堂專櫃人員陳雅維
    、廖雅音二人於警偵訊中之指證、彰化基督教醫院八十八年十二月份排班表、美
    國運通卡月結單二張、臺灣美國運通公司八十九年六月二十七日美運營暉字第○
    六二七○三號函暨所附信用卡申請資料一份、開卡錄音帶一捲、簽帳單影本八紙
    、信用卡消費明細表一紙為其論據。惟訊據被告丙○○堅決否認有何前開犯行，
    辯稱：伊並未竊取被害人甲○○之上開信用卡，且伊不知甲○○之開卡資料，無
    法開卡使用，無盜刷該信用卡之行為；又醫院內部調查時，係懷疑其他的同事；
    且八十八年十二月二十四日伊於上午七時三十分許自醫院下班後，即返回阿姨何
    綠惠位於臺中縣大里市○○路二七０號之代書事務所樓上睡覺（八十八年九月二
    十一日九二一大地震後，因住處震毀，全家乃搬遷至阿姨之代書事務所居住），
    直到下午四、五時許，舅舅何彥幟的小兒子叫伊起來吃飯，當時係吃火鍋，吃到
    晚上七、八點左右，繼續與家人看電視、聊天，在前開時間內伊並未出過門，不
    可能在該日下午五時零五分許及五時三十二分許，到彰化市○○街二號之屈臣氏
    盜刷信用卡；又伊於八十八年十二月二十五日上午十時許，即與男友乙○○出發
    到乙○○位於臺北士林的住處，並在北部遊玩，直到八十八年十二月二十六日吃
    完晚餐乙○○才開車載伊回來，上開二日伊並不在臺中市，亦不可能在臺中市盜
    刷甲○○之前開信用卡等語。
四、本院查：（一）被害人甲○○前開信用卡係於八十八年十一月底左右，向臺灣美
    國運通公司申辦，然尚未取得信用卡，即於八十九年一月十日前後收到該信用卡
    之帳單，始知信用卡遭盜刷之事；又前開信用卡申辦時，係指定郵寄至甲○○任
    職之彰化基督教醫院手術室，是該卡應係在臺灣美國運通公司寄送至醫院，並經
    醫院手術室人員向醫院收發室領回放置在手術室桌上之籃子內遭人竊取，前開手
    術室桌上之籃子係開放式，由收信人自由拿取，任何人均可以去翻閱，信件由籃
    子內拿走時不須簽收，至上開信用卡究係何人偷走，甲○○並不知情，亦無證據
    足以證明係被告竊取盜刷等情，業據被害人甲○○於警、偵訊及本院審理時陳述
    明確。（二）又證人即址設彰化縣彰化市○○街二號之屈臣氏店內之人員陳維雅
    、廖雅音二人，分別在八十九年二月二十三日及八十九年二月二十二日之警訊筆
    錄中，雖依警方提供之彰化基督教醫院人事檔案照片，指稱八十八年十二月二十
    四日至屈臣氏店內盜刷甲○○信用卡之人係被告一節；然於八十九年六月九日偵
    訊時，證人陳雅維卻改稱：於警訊中指認之照片，僅有百分之八十之相似度，在
    閒聊中盜刷者曾告知其在彰化基督教醫院工作等語，證人廖維音則證述：盜刷者
    有說她是護士，但她沒說在彰化基督教醫院上班等語；於八十九年七月二十一日
    偵訊時，證人陳維雅、廖雅音二人在偵訊時指認到庭之被告時，均證稱：被告與
    案發當時的人型態差很多，頭髮也變了，．．．，以被告的體態有點像，聲音及
    外貌百分之八十有點像，但我們也不敢確定等語；另在八十九年十月四日偵訊時
    ，證人陳維雅、廖雅音二人再度指認被告，則均證述：盜刷者係被告沒錯等語，
    有上開警、偵訊筆錄在卷可稽，是證人陳維雅、廖雅音二人之先後多次在警、偵
    訊中之指認反覆不一，其指認是否可信，已非無疑；且於八十九年六月九日偵訊
    時，對於被告究有無告稱其在彰化基督教醫院任職一節，證人陳維雅、廖雅音二
    人之證述有所不同，復衡以倘被告果係盜刷甲○○信用卡之人，當無可能在盜刷
    之際，猶向店員表明任職單位，以自曝身分供警方追查之理，上開證人陳維雅、
    廖雅音二人之指認及證述，非無瑕疵，尚難採信。（三）再林秀明之信用卡係以
    一般人工開卡或電腦語音指示按鍵開卡，臺灣美國運通公司並無錄音帶留底，惟
    上開信用卡在第十三筆消費時，臺灣美國運通公司授權部人員曾與持卡消費之人
    有過電話照會，有臺灣美國運通公司八九美運營暉字第０六二七０三號函文及該
    函所附之錄音帶一捲在卷可考，而上開錄音帶經與臺灣彰化地方法院檢察署偵訊
    錄音帶送法務部調查局鑑定之結果，認為因送鑑證物錄音帶經檢查結果，背景雜
    音過大，且可供鑑定之關鍵語句不足，難以比對鑑定其聲紋一節，有法務部調查
    局八十九年八月二（八九）陸（三）字第八九０五五四０八號函文一紙在卷可憑
    。又經本院將臺灣美國運通公司函附之甲○○信用卡於八十八年十二月二十五日
    在中友百貨遭盜刷之簽帳單正本六張、本案案卷內之被害人甲○○、被告之簽名
    、被告當庭書寫之甲○○筆跡等資料，送請法務部調查局鑑定，鑑定結果認為簽
    帳單正本上之甲○○簽名，與被害人甲○○於本案案卷內之簽名，雖在外形上有
    部分相似之處，但二者有多處關鍵性筆劃特徵不符，應非出於同一人手筆，研判
    為仿簽字跡；至簽帳單上之筆跡與被告書寫之筆跡，二者字跡之異同，則難以鑑
    定，有前開簽帳單正本六張、被害人甲○○、被告之當庭簽名、被告當庭書寫之
    林秀明字跡、法務部調查局九十年三月三十日（九０）陸（二）字第九００一五
    八四八號函文在卷可稽。是依前開聲紋及筆跡鑑定結果，均不足以認定開卡或盜
    刷信用卡之人為被告。（四）另臺灣美國運通公司信用卡上，並未打上申請者之
    身分證字號及生日，又開卡方式分為兩種，人工開卡（透過客戶服務員）會詢問
    「有否辦附卡」、「當初申請書上所填的連絡人為誰或當初申請書上所填的往來
    銀行為何」、「身分證字號」、「生出年月日」；語音開卡（透過電話自行輸入
    ）會詢問「身分證字號後四碼」、「公司或住家之連絡電話」，並要求輸入「卡
    片到期日」等情，有臺灣美國運通公司九０美運營暉字第０五０八０一號函一件
    在卷可考，而參以留有被害人甲○○人事資料之彰化基督教醫院電腦檔案人事資
    料檔查詢控管程序，係須由特定單位員工基於工作需要向單位主管提出申請，經
    行政副院長同意，受核准員工至人事部填寫保密切結書，經人事部承辦員核對無
    誤，交至資訊部由負責資料庫之資訊工程師存檔並開啟功能始得查詢，被告係開
    刀房護士，未曾提出申請，因此不具查詢員工基本資料功能，有彰化基督教醫院
    人事部九十年六月十四日九０彰基人字第九十０六０六號函文一份在卷可憑。是
    被告既未曾向彰化基督教醫院提出人事資料查詢之申請，而臺灣美國運通公司信
    用卡開卡時，復須申請人之身分證號碼等年籍資料，則被告辯稱伊不知被害人甲○○之開卡資料，不可能開卡等語，應屬可採。（五）而被告辯稱八十八年十二
    月二十四日伊於上午七時三十分許伊自醫院下班後，即返回阿姨何綠惠位於臺中
    縣大里市○○路二七０號之代書事務所樓上睡覺，直到下午四、五時許，舅舅何
    彥幟的小兒子叫伊起來吃飯，伊即下樓準備吃火鍋的料，煮熟了就邊聊邊吃，火
    鍋料是何彥幟到黃昏市場買回來的，伊起床時已經買回來了，吃到晚上七、八點
    左右，繼續與家人看電視、聊天，在前開時間內伊並未出過門，一起吃火鍋的有
    爺爺何青雲、阿姨何綠惠、舅舅何彥幟、舅媽黃慧、二哥楊景嘉、舅舅何彥幟
    的二個小孩何瑞純、「小饅頭」、房客洪堯麟等人，因當時九二一地震住處房子
    倒了，聖誕節只能吃火鍋慶祝，所以印象深刻；又八十八年十月二十五日上午十
    時許，伊男友乙○○開車載伊北上，先到天文館，之後又到乙○○位於士林的住
    處，而後又坐捷運從芝山站到淡水，後來還有去紅毛城，然後回到乙○○士林住
    處，當天住在乙○○前開住處，隔天沒有去哪裏，一直到吃完晚餐，乙○○就開
    車載伊返回當時暫居之阿姨代書事務所等情，核與證人即八十八年十二月二十四
    日與被告一起吃火鍋之何彥幟、楊景嘉，及八十八年十二月二十五日、八十八年
    十二月二十六日與被告北上遊玩之乙○○等人，於本院到庭經隔離訊問證述之情
    節大致均相符，並有被告與乙○○於八十八年十二月二十五日共同在淡水、天文
    科學教育館、捷運芝山站、紅毛城等地出遊之照片共七幀在卷可憑。因而被告辯
    稱伊於甲○○信用卡於附表所示之遭盜刷之時間，並不在彰化縣市或臺中市，甲○○之前開信用卡並非伊盜刷等語，堪以採信。（六）綜上所陳，被告辯稱伊無
    竊取被害人甲○○之信用卡並盜刷之犯行等語為可採。此外，復查無其他積極證
    據足資證明被告有何公訴意旨所指訴之犯行，不能證明被告犯罪，揆諸前揭說明
    ，自應諭知被告無罪之判決，以免冤抑。
據上論斷，應依刑事訴訟法第三百零一條第一項，判決如主文。
本案經檢察官林映姿到庭執行職務。
中      華      民      國    九十一    年      一      月     三十     日
                                臺灣彰化地方法院刑事第三庭
                                    法      官  李  雅  俐
右正本證明與原本無異。
如不服本判決，應於判決送達後十日內，向本院提出上訴狀（應附繕本），上訴於臺
灣高等法院臺中分院。
告訴人或被害人對於判決如有不服具備理由請求檢察官上訴者，其上訴期間之計算係
以檢察官收受判決正本之日期為準。
                                    法院書記官  莊  何  江
中      華      民      國    九十一    年      二      月     四       日
附表：
一、簽帳時間：八十八年十二月二十四日下午五時零五分。
    商店名稱：屈臣氏個人商店─彰二店（址設彰化縣彰化市○○街二號）。
    簽帳金額：新臺幣（下同）一千七百五十元。
二、簽帳時間：八十八年十二月二十四日下午五時三十二分。
    商店名稱：屈臣氏個人商店─彰二店（址設彰化縣彰化市○○街二號）。
    簽帳金額：一萬四千五百十七元。
三、簽帳時間：八十八年十二月二十五日下午一時四十七分。
    商店名稱：中友百貨股份有限公司（址設臺中市○○路○段一六一號）。
    簽帳金額：二千五百八十元。
四、簽帳時間：八十八年十二月二十五日下午一時五十七分。
    商店名稱：中友百貨股份有限公司（址設臺中市○○路○段一六一號）。
    簽帳金額：七百八十元。
五、簽帳時間：八十八年十二月二十五日下午三時。
    商店名稱：中友百貨股份有限公司（址設臺中市○○路○段一六一號）。
    簽帳金額：一萬八千八百四十八元。
六、簽帳時間：八十八年十二月二十五日下午三時十八分。
    商店名稱：中友百貨股份有限公司（址設臺中市○○路○段一六一號）。
    簽帳金額：八百五十元。
七、簽帳時間：八十八年十二月二十五日下午三時三十九分。
    商店名稱：中友百貨股份有限公司（址設臺中市○○路○段一六一號）。
    簽帳金額：一萬九千九百八十元。
八、簽帳時間：八十八年十二月二十五日下午四時五十一分。
    商店名稱：中友百貨股份有限公司（址設臺中市○○路○段一六一號）。
    簽帳金額：二萬四千零二十元。
九、簽帳時間：八十八年十二月二十六日下午三時五十六分。
    商店名稱：ＮＥＴ─臺中一店（址設臺中市○○路六七號一樓）。
    簽帳金額：三千一百三十元。
十、簽帳時間：八十八年十二月二十六日下午四時十四分。
    商店名稱：誠品商場（址設臺中市○○路八十號）。
    簽帳金額：一千七百八十三元。
十一、簽帳時間：八十八年十二月二十六日下午四時二十一分。
      商店名稱：誠品商場（址設臺中市○○路八十號）。
      簽帳金額：三千零三十三元。
十二、簽帳時間：八十八年十二月二十六日下午四時三十五分。
      商店名稱：達克公爵專賣店─臺中（址設臺中市○○路○段四四之二號）。
      簽帳金額：三千九百元。
十三、簽帳時間：八十八年十二月二十六日下午五時十五分。
      商店名稱：遠東百貨股份有限公司（址設臺中市○○路○段四八號）。
      簽帳金額：四千八百六十元。
合計：十萬零三十一元。
